臺灣高等法院刑事附帶民事訴訟判決
109年度附民字第115號
原      告  羅孋欣（原名羅丹鳳）

被      告  陳大昇 
            魏昱晟 
上列原告因本院108年度金上重訴字第12號被告曹晏甄等違反銀
行法等案件，對於上列被告提起附帶民事訴訟，請求損害賠償，
本院判決如下：
    主  文
原告之訴及假執行之聲請均駁回。
    事  實
一、原告方面：為被告曹晏甄等刑事案件，依法提起刑事附帶民
    事訴訟，請求損害賠償。訴之聲明為：㈠被告陳大昇、魏昱
    晟與曹晏甄應賠償原告新臺幣300萬元，並自起訴狀繕本送
    達之翌日起至清償日止，按週年利率百分之五計算之利息。
    ㈡前項判決請准供擔保宣告假執行。㈢訴訟費用由被告負擔。
    　　
二、被告方面：
　　被告未提出書狀及陳述。
    理  由
一、按法院認為附帶民事訴訟原告之訴不合法者，應以判決駁回
    之，刑事訴訟法第502條第1項定有明文。又因犯罪而受損害
    之人，於刑事訴訟程序得附帶提起民事訴訟，對於被告及依
    民法負損害賠償責任之人，請求回復其損害，刑事訴訟法第
    487 條第1 項亦定有明文；附帶民事訴訟之提起，必以刑事
    訴訟程序之存在為前提，若刑事訴訟未經提起公訴或自訴，
    即不得對於應負賠償責任之人，提起附帶民事訴訟。所謂「
    依民法負賠償責任之人」，係指該刑事案件中依民法規定應
    負賠償責任之人而言。故刑事附帶民事訴訟之原告所主張之
    共同加害人，必以在刑事訴訟程序中經認定係共同侵權行為
    之人，始得謂為依民法負賠償責任之人，否則對之提起是項
    附帶民事訴訟，即難謂合法。（最高法院110年度台附字第2
    6號判決意旨參照）。
二、經查，本院108年度金上重訴字第12號曹晏甄等被訴違反銀
    行法等案件，本件被告陳大昇、魏昱晟（下稱被告陳大昇等
    2人）並未經檢察官提起公訴，有起訴書、歷次追加起訴書
    及檢察官移送併辦意旨書在卷可稽，故被告陳大昇等2人不
    在法院審理範圍內，本院自無從認定被告陳大昇等2人是否
    因共同違反銀行法等犯行而依民法應負賠償責任。而原告於
    無刑事訴訟繫屬之情形下，對於被告陳大昇等2人提起刑事
    附帶民事訴訟，依前揭說明，本件原告之訴顯不合法，應予
    駁回，其假執行之聲請因失依據，應併予駁回。　
三、據上論斷，應依刑事訴訟法第502條第1項，判決如主文。
中　　華　　民　　國　　111 　年　　8 　　月　　25　　日
                  刑事第二十四庭審判長法　官  陳德民
                                      法　官  紀凱峰
                                      法　官  鄭富城
以上正本證明與原本無異。
如不服本判決，應於收受送達後20日內向本院提出上訴書狀，其
未敘述上訴之理由者並得於提起上訴後20日內向本院補提理由書
（均須按他造當事人之人數附繕本）「切勿逕送上級法院」。
                                      書記官  翁子婷
中　　華　　民　　國　　111 　年　　8 　　月　　31　　日